【裁判字號】    95,建,74
【裁判日期】    950929
【裁判案由】    給付工程款等
【裁判全文】
臺灣臺北地方法院民事判決                95年度建字第74號
    原      告  亞羿企業有限公司
    法定代理人  戊○○
    訴訟代理人  許英傑律師
    被      告  大里實業有限公司
    法定代理人  丁○○
    訴訟代理人  廖克明律師
    複  代理人  甲○○
                楊擴律師
上列當事人間請求給付工程款等事件，本院於民國九十五年九月
一日言詞辯論終結，判決如下：
    主  文
被告應給付原告新台幣玖拾肆萬伍仟元，及自民國九十四年三月
一日起至清償日止，按年息百分之五計算之利息。
訴訟費用由被告負擔。
本判決於原告以新台幣參拾壹萬元伍仟元擔保後，得假執行。但
被告得以新臺幣玖拾肆萬伍仟元為原告預供擔保後，免為假執行
。
    事實及理由
壹、程序問題：原告起訴時依據兩造間承攬契約關係請求被告應
    給付原告新台幣（下同）一百二十五萬七千元，嗣於民國九
    十五年六月二十七日追加不當得利法律關係為請求權基礎，
    末於九十五年九月一日具狀減縮聲明為被告應給付原告九十
    四萬五千元。核原告所為，雖屬訴之變更追加，惟被告於原
    告變更追加其訴均無異議而為本案之言詞辯論，依民事訴訟
    法第二百五十五條第二項之規定，視為同意變更追加，應予
    准許。
貳、原告主張：緣原告向被告承攬台北世界貿易中心大樓一樓信
    義路側門廳更新裝修工程（下稱系爭工程），並簽有工程合
    約書乙紙，雙方約定工程總價為一百零五萬元，而被告於簽
    約後支付總價百分之十之定金十萬零五千元予原告。茲因系
    爭工程已於九十四年二月間完工，被告自應依約給付工程款
    。雖被告辯稱並無授權訴外人丙○○與原告簽約，印章亦為
    丙○○所盜刻云云，然被告公司負責人丁○○曾親自前往工
    程視察，被告於給付定金及收受原告開立發票時，亦從未表
    示無授權丙○○簽約乙事，其抗辯要無可採之處。縱認訴外
    人丙○○無代理簽約之權，惟簽約當時丙○○為被告公司經
    理，代表被告處理系爭工程一切事務，被告於給付定金及收
    受原告開立發票後，不為反對之意思表示，被告應依民法第
    一百六十九條負授權人責任。退萬步言，系爭工程原告已完
    成約定工作，若兩造間無契約關係存在，則原告亦得基於不
    當得利之法律關係請求被告返還所受利益等語。並聲明：「
    一、被告應給付原告九十四萬五千元及自九十四年三月一日
    起至清償日止，按年息五分之五計算之利息。二、原告願供
    擔保，請准宣告假執行」。
參、被告則以：被告前於九十三年十月十四日與訴外人中華民國
    對外貿易發展協會訂立一名為台北世界貿易中心大樓一樓信
    義路側門廳更新裝修工程之承攬契約，嗣於同年十月二十八
    日將該承攬契約全部工程轉包於訴外人乙○○即沐川企業社
    ，並由被告公司前員工丙○○負責接洽該工程後續事宜，是
    該工程既轉包乙○○即沐川企業社，則有關工程中各小包商
    之選擇、發包及款項之支付，均應由乙○○即沐川企業社負
    責。詎料訴外人乙○○與丙○○向被告請領工程款後並未核
    實給付其他小包。更有甚者，彼兩人詐得工程款後，竟置該
    工程於不顧，且未經被告授權，私自盜刻被告公司大小章與
    多家廠商（包括原告）簽訂契約，原告明知被告已將該工程
    轉分包於乙○○即沐川企業社，則原告對丙○○無權代理被
    告公司與原告簽訂工程合約等情應屬知情，是原告應向乙○
    ○即沐川企業社請求工程款等語，資為抗辯，並請求駁回原
    告之訴及假執行之聲請；如不利於被告判決時，被告願供擔
    保，請准免為假執行。
肆、得心證之理由：本件原告主張其向被告承攬台北世界貿易中
    心大樓一樓信義路側門廳更新裝修工程，並簽有工程合約書
    乙紙，雙方約定工程總價為一百零五萬元，被告於簽約後支
    付十萬零五千元定金予原告，嗣系爭工程完工後，被告仍未
    依約給付工程款，爰訴請被告給付系爭工程款；被告則以系
    爭工程合約是訴外人丙○○盜刻公司印章所簽訂，與被告無
    涉等語；資為抗辯；是本件之爭點，厥為系爭工程合約究否
    為真正？其效力如何？查系爭合約所蓋用之被告公司及負責
    人印章，本院經調取被告公司登記資料全卷內之印鑑章相互
    以肉眼辨識比對，固堪確認系爭合約所蓋用之被告公司及負
    責人印鑑章與被告公司登記資料內之印鑑章並不相符；惟是
    否如此即可遽認系爭合約非真正？按本院為釐清該系爭工程
    合約之真正否，經通知被告公司斯時前往簽訂該契約之證人
    丙○○到庭證稱：原本台北世界貿易中心展覽大樓一樓信義
    路側門廳更新裝修工程，係要轉包給訴外人乙○○，但後來
    到了工地現場，發現六百萬元無法完成，伊乃回去向被告公
    司負責人請示，公司負責人說工程繼續完成，總金額等工程
    結束後再討論，所以當時與訴外人乙○○的那份合約實際上
    並沒有完成，但被告公司仍認為轉包訴外人乙○○的合約是
    成立的，所以工程款都是撥給訴外人乙○○，至於與原告簽
    訂系爭工程合約，天花板一些施工用材，只有原告才會，又
    礙於系爭工程是由被告公司所標取，只能以被告公司名義施
    作，所以當時才會以被告公司名義與原告簽訂系爭合約，上
    開合約之簽訂，都是經被告公司負責人同意並由伊用印等語
    （見本院九十五年八月十一日言詞辯論筆錄第二頁至第七頁
    ）；詢之證人乙○○亦到庭證稱：被告公司負責人要伊作世
    貿中心門廳全部工程，所以才簽合約，後來開始施作的時候
    ，伊發現現場狀況與原先說的不一樣，經與被告公司丙○○
    協調，由伊負責水電、消防部分，其他工程部分，因牽涉政
    府採購法不能轉包，由伊代管，並由被告另外發包，而原告
    與被告所簽訂的系爭天花板工程合約，丙○○有拿給伊看過
    ，並要伊到現場執行，此部分合約與伊的合約沒有重疊，因
    為伊是負責水電、消防部分等語（見本院九十五年六月二十
    八日言詞辯論筆錄第二頁至三頁）；按台北世貿中心展覽大
    樓一樓信義路側門廳更新裝修工程，依卷附由被告與訴外人
    乙○○、游佳華簽訂之工程承包合約書之記載，確實被告已
    將上開工程之全部委由訴外人乙○○、游佳華承攬施作，惟
    依上開證人所述之內容綜合觀之，顯見被告公司與訴外人乙
    ○○就前開承攬施作之內容，已有相互約定，由被告公司將
    消防、水電以外之部分工程，再轉包於其他公司施作，渠等
    有變更原先承攬契約內容之合意，已甚明瞭；再者，雖然被
    告公司一再否認系爭兩造所簽合約之真正，惟依卷附原告所
    提出被告公司簽發用以支付原告施作系爭工程之定金支票觀
    之，被告公司若已將系爭工程之全部，委由訴外人乙○○承
    攬，未再與訴外人乙○○另有上開變更約定之合意，衡情被
    告公司與原告間自無任何債權債務關係之存在，則被告公司
    何以須依兩造所簽定之系爭工程合約，以公司之支票支付系
    爭工程應給付之定金？顯有背悖於常情；此外，公司與他公
    司簽訂合約時，只要有簽訂契約使之生效之合意為已足，至
    於蓋用於契約上之印鑑章是否與公司變更登記資料上之印鑑
    章相符，本非法律上應具備之要件或格式，是兩造所簽之系
    爭工程契約，雖該契約書內所蓋用被告公司之印鑑章與該公
    司變更登記資料所留印鑑章不符，惟如上開證人所述，既然
    被告公司確有與原告簽訂合約之真意，則該契約自無非真正
    或無效之問題；是被告公司空言辯稱系爭契約書上之印章為
    訴外人丙○○所偽造，該契約非真正，因均未能舉證以實其
    說，所辯尚難為不利於原告之認定，從而，原告依憑系爭工
    程合約，據以向被告公司請求九十四萬五千元，及自九十四
    年三月一日起至清償日止，按年息百分之五計算之利息，自
    屬有理由，應予以准許。
伍、原告陳明願供擔保，請求宣告假執行，核無不合，茲酌定相
    當之擔保金額，予以准許。另被告亦陳明願供擔保請准免為
    假執行之宣告，亦核無不合，本院亦酌定相當之擔保金額准
    許之。
陸、本件判決之基礎已臻明確，兩造其餘攻擊防禦方法及舉證，
    核與判決無影響，毋庸一一論列，併此敘明。
柒、據上論結，原告之訴為有理由，依民事訴訟法第七十八條判
    決如主文。
中    華    民    國  九十五  年    九    月  二十九  日
                  民事第五庭    法  官  蔡世祺
以上正本係照原本作成。
如對本判決上訴，須於判決送達後二十日內向本院提出上訴狀。
中    華    民    國  九十五  年    九    月  二十九  日
                                書記官  黃媚鵑
附錄：
民事訴訟法第三百九十二條：
法院得宣告非經原告預供擔保，不得為假執行。
法院得依聲請或依職權，宣告被告預供擔保，或將請求標的物提
存而免為假執行。
依前項規定預供擔保或提存而免為假執行，應於執行標的物拍定
、變賣或物之交付前為之。


司法院資訊處製作；財團法人民間司法改革基金會備份。
